臺灣高等法院臺南分院民事判決　九十一年度重上字第四號　Ｊ
　　　上　訴　人　丙　○○○
　　　被　上訴人　台灣中小企業銀行股份有限公司
　　　法定代理人　甲　○　○
　　　訴訟代理人　乙　○　○
右當事人間請求清償借款事件，上訴人對於中華民國九十年十一月二十日臺灣臺南地
方法院第一審判決（九十年度重訴字第四七五號）提起上訴，本院判決如左：
      主      文
上訴駁回。
第二審訴訟費用由上訴人負擔。
      事      實
甲、上訴人方面：
一、聲明：求為判決：（一）原判決不利於上訴人部份廢棄。（二）右開廢棄部份，
    被上訴人在第一審之訴暨假執行之聲請駁回。
二、陳述：除與原判決記載相同者，予以引用外，補稱：
（一）借款人方明源向被上訴人借款而訂立之「週轉金貸款契約」，係屬於短期貸款
      契約，需每年換單（契約）一次，雙方係於民國八十年十一月四日首次訂立，
      上訴人確有擔任該次契約之連帶保證人，並有蓋章和印指模（上訴人不識字且
      不會簽名），此由授信約定書上簽名欄係由方明源代簽，上訴人僅有印指模可
      資憑證。然而自八十一年十一月一日以後至八十九年共八份換單契約，連同八
      十八年十二月四日之新契約，被上訴人均未通知連帶保證人即上訴人至被上訴
      人銀行辦理對保手續。依相關法律規定，金融機構銀行辦理新契約與舊契約之
      換單手續時，需通知借款人及連帶保證人至銀行核對身份證（確定本人無誤）
      ，並親自蓋章及簽名（捺印指模），惟系爭八十九年一月四日及八十八年十二
      月四日之週轉金貸款契約上之上訴人簽名，經核對結果皆為同一個人所書寫，
      且連帶保證人即上訴人並未捺印指模。由此可知，連帶保證人即上訴人當時並
      未到場辦理對保，亦不知情。
（二）在上訴人不知情及未至銀行對保情況下，系爭八十九年一月四日及八十八年十
      二月四日之週轉金貸款契約，屬於無效之契約，上訴人自不負連帶償還被上訴
      人請求之新台幣（下同）六百五十萬元及利息、違約金。
三、證據：除援用第一審所提證據外，補提授信契約書、週轉金貸款契約（均影本
    ）等件為證，並聲請調閱被上訴人保存之八十年至八十九年原始契約書資料。
乙、被上訴人方面：
一、聲明：求為判決：（一）上訴駁回。（二）第二審訴訟費用由上訴人負擔。
二、陳述：除與原判決記載相同者，予以引用外，補稱：上訴人簽立授信約定書時有
    辦理對保，當時有約定以系爭印鑑為憑。系爭六百五十萬元之週轉金貸款契約上
    之印章，與上訴人簽立之授信約定書留存之印章相同，是以被上訴人認定上訴人
    有授權主債務人，被上訴人當時係透過主債務人方明源通知上訴人。本件上訴人
    須舉證證明並未授權方明源之事實。
三、證據：除援用第一審所提證據外，補提印鑑卡為證。
      理      由
一、本件被上訴人起訴主張：原審同案被告方明源邀同原審同案被告莊雅惠及上訴人
    丙○○○為連帶保證人，於八十八年十二月四日與被上訴人簽訂借款額度為六百
    五十萬元之週轉金貸款契約，約定借款動用期間自八十八年十二月四日起至八十
    九年十二月四日止，逕由借款人即原審同案被告方明源出具借據申請循環動用，
    利息依年息百分之九點九計算，如被上訴人之基本放款利率調整時，則依被上訴
    人基本放款利率調整加年息百分之一點三八計算機動調整（起訴時之利率為百分
    之九點九），按月繳付利息，本金則到期一次清償，如各筆借款到期或視為全部
    到期時，主債務人與連帶保證人應立即清償，如有遲延，應依約定之利率給付遲
    延利息，並自應償還日起，逾期在六個月以內者，按上開利率百分之十，逾期超
    過六個月以上者，按上開利率百分之二十，加計違約金；嗣主債務人方明源依上
    開週轉金貸款契約分別於：八十九年六月十三日借款二百萬元，八十九年七
    月二十五日借款五十萬元，八十九年八月四日借款六十萬元，八十九年十月
    二十三日借款三百四十萬元，上開四筆借款之到期日分別為：八十九年十二月
    十三日，九十年一月二十五日，九十年二月四日，九十年四月二十三日。
    詎主債務人方明源自八十九年十一月四日起陸續未依約繳息，上開四筆借款債務
    亦均已到期，經向主債務人方明源及連帶保證人莊雅惠及上訴人催討，均不獲置
    理，尚欠本金六百五十萬元及如原判決附表所示之利息暨違約金（原審判決後，
    原審共同被告方明源、莊雅惠等人均未聲明不服，且本件上訴人係以其未任方明
    源連帶保證人之一人所生事項為抗辯而聲明上訴，其所為上訴效力不及於其他原
    審同案被告，本件僅就上訴人之上訴部分為審理）等語。上訴人自認系爭週轉金
    貸款契約上之印文為真正，惟另以：上開週轉金貸款契約上之印文並非伊所親蓋
    ，署押亦非伊所親簽，伊未曾同意擔任連帶保證人等情詞，資為抗辯。
二、被上訴人主張：原審同案被告方明源邀同原審同案被告莊雅惠及上訴人丙○○○
    為連帶保證人，於八十八年十二月四日與被上訴人簽訂借款額度為六百五十萬元
    之週轉金貸款契約，約定借款動用期間自八十八年十二月四日起至八十九年十二
    月四日止，逕由借款人即原審同案被告方明源出具借據申請循環動用，利息依年
    息百分之九點九計算，如被上訴人之基本放款利率調整時，則依被上訴人基本放
    款利率調整加年息百分之一點三八計算機動調整（起訴時之利率為百分之九點九
    ），按月繳付利息，本金則到期一次清償，如各筆借款到期或視為全部到期時，
    主債務人與連帶保證人應立即清償，如有遲延，應依約定之利率給付遲延利息，
    並自應償還日起，逾期在六個月以內者，按上開利率百分之十，逾期超過六個月
    以上者，按上開利率百分之二十，加計違約金；嗣主債務人方明源依上開週轉金
    貸款契約分別於：八十九年六月十三日借款二百萬元，八十九年七月二十五
    日借款五十萬元，八十九年八月四日借款六十萬元，八十九年十月二十三日
    借款三百四十萬元，上開四筆借款之到期日分別為：八十九年十二月十三日，
    九十年一月二十五日，九十年二月四日，九十年四月二十三日。詎主債務
    人方明源自八十九年十一月四日起陸續未依約繳息，上開四筆借款債務亦均已到
    期等情，業據被上訴人於原審提出而為原審同案被告方明源、莊雅惠所不爭之週
    轉金貸款契約書一件、借據四件、授信約定書三件、放款支出傳票四件、存款轉
    帳收入傳票四件及利率表一件為證（原審卷第七頁至第十四頁、第二八頁至第三
    五頁），即上訴人亦不爭執系爭週轉金貸款契約（原審卷第七頁）上之上訴人印
    文為真正，堪信被上訴人之主張為真實。
三、上訴人抗辯系爭週轉金貸款契約上之印文非伊所親蓋，伊並未同意擔任原審同案
    被告方明源之連帶保證人云云；惟按私文書經由本人或其代理人簽名、蓋章或按
    指印或有法院或公證人之認證者，推定為真正，民事訴訟法第三百五十八條第一
    項定有明文。上訴人自認系爭卷附之週轉金貸款契約（原審卷第七頁）上之上訴
    人印文為真正，依前開說明，首應推定系爭週轉金貸款契約（原審卷第七頁）為
    真正；參諸我國社會一般習慣上，對於印章、印文之使用，較諸簽名為普遍，是
    以對於印章之保存及印文之使用，無不小心謹慎，於親自核對文件無誤後，再予
    蓋印，並於用印後，即時取回，自行保管，此為一般常態事實，至於印章交付他
    人保管，致遭他人用者，核係少數之變態事實；是則上訴人抗辯：伊印章係交
    由原審同案被告方明源辦理第一次票貼手續時未取回，系爭週轉金貸款契約書上
    之上訴人印文係遭盜用，因認上開週轉金貸款契約係遭偽造云云，非惟與我國人
    使用印章之謹慎態度之常情有違，而難盡信外，且依前開舉證責任原則所示，本
    件上訴人就其主張系爭印章遭訴外人盜用，而偽造週轉金貸款契約之連帶保證人
    之變態事實，亦應由上訴人負舉證之責。
四、查：
（一）上訴人始則於原審九十年九月六日審理時到場供承：「當初是方明源說要去銀
      行辦票貼，要拿我的印章去辦，叫我當保證人，他才能申請票貼，我有同意，
      印章才交給他去辦」等語（原審卷第二五頁）；嗣於本院九十一年二月一日行
      準備程序時復到場自陳：伊在八十年時，讓銀行辦理票貼；第一次票貼時有還
      我，後來再借時，就沒有還我。在八十九年時印章才拿回來等語（本院卷第二
      五頁、第二六頁）。
（二）再原審同案被告方明源於原審九十年十一月六日審理時亦供承：系爭週轉金契
      約書上之上訴人印文係其跟上訴人講好，上訴人有同意才拿印章出來等語；原
      審同案被告莊雅惠於同日審理時復供述：是伊拿去銀行交給銀行行員蓋的等語
      （原審卷第五四頁）。
    綜上，上訴人既自認系爭週轉金貸款契約上之印文為真正，其抗辯系爭印章係訴
    外人方明源於八十年間向銀行辦理票貼借款時交付予訴外人後未取回云云，已與
    前開常情有違，而難盡信；即原審同案被告方明源、莊雅惠二人於原審審理時亦
    均供承：確得上訴人同意而取得系爭印章等語，已如前述，參以上訴人於本院行
    準備程序時則另供述：「第一次（辦理）票貼時有還我，後來再借時，就沒有還
    我」等語，是上訴人於主債務人方明源辦理第一次票貼後，即時收回系爭印章，
    顯見上訴人已知印章使用後即時收回之重要性，乃其竟另稱：系爭印章於（方明
    源）後來再借時，就沒有還我，於八十九年間方才收回云云，其前後供述不一，
    已有供述未符事實，且與常情有違之虞，而難採信；綜上各情，被上訴人主張上
    訴人確同意擔任借款人方明源之連帶保證人而於系爭週轉金貸款契約上用印者，
    與情理並無違背，應堪肯認為真實；此外上訴人復未提出任何積極事證以資證明
    系爭週轉金貸款契約上印文確遭訴外人用，其空言否認授權，抗辯不負連帶保
    證人責任云云，即無足憑採。至於當事人互相表示意思一致者，無論其為明示或
    默示，契約即為成立，我國金融機構雖例有對保手續，無非再次確認立約當事人
    之真意而已，然對於契約當事人先前基於意思表示一致而已有效成立之契約，並
    不因有無履行對保手續而有影響，是當事人是否意思表示一致，仍應視其於簽立
    契約當時是否確有成立契約之意思表示而定；本件上訴人僅以被上訴人就系爭週
    轉金貸款契約未再次向上訴人辦理對保手續，以確認上訴人是否仍有擔任連帶保
    證人意願，逕認系爭週轉金貸款契約無效云云，核係事後飾卸之詞，亦不足採。
五、綜上所述，被上訴人本於消費借貸、連帶保證之法律關係，請求上訴人就前開主
    債務人方明源所欠款項，合計共六百五十萬元及如原判決附表所示之利息暨違約
    金，與原審同案被告方明源、莊雅惠負連帶清償之責者，核無不合，應予准許，
    原審據此而為上訴人敗訴之判決，並依被上訴人之聲請酌定相當擔保金額，准予
    假執行之宣告，經核並無不合，上訴意旨指摘原判決不當，求予廢棄改判，為無
    理由，應予駁回其上訴。
六、本件事證已臻明確，兩造其餘攻擊防禦方法及舉證與本件判決結果無涉，爰不一
    一論述，併此敘明。
七、據上論結，本件上訴為無理由，依民事訴訟法第四百四十九條第一項、第七十八
    條，判決如主文。
中　　　華　　　民　　　國　　九十一　　年　　　三　　　月　　  十九　　日
　　　　　　　　　　　　　　　　　　臺灣高等法院臺南分院民事第二庭
~B1審判長法官　吳　　志　　誠
~B2　　　法官　李　　素　　靖
~B3　　　法官　李　　文　　賢
右為正本係照原本作成。
如對本判決上訴，須於判決送達後二十日內向本院提出上訴狀；未表明上訴理由者，
應於上訴後二十日內向本院提出理由書。
中　　　華　　　民　　　國　　九十一　　年　　　三　　　月　　二十二　　日
~B法院書記官　劉　　清　　洪
